【裁判字號】    89,訴,1900
【裁判日期】    900315
【裁判案由】    違反稅捐稽徵法等
【裁判全文】
臺灣高雄地方法院刑事判決                        八十九年度訴字第一九號
    公  訴  人  臺灣高雄地方法院檢察署檢察官
    被      告  甲○○
右列被告因違反稅捐稽徵法等案件，經檢察官提起公訴（八十九年度偵字第八四七八
號），本院判決如左：
    主  文
甲○○商業負責人，以明知為不實之事項，而填製會計憑證，處有期徒刑參月。如易
科罰金，以參佰元折算壹日。緩刑貳年。
    事  實
一、甲○○原係設於高雄縣林園鄉○○村○○路二一五號一樓「國祐工程有限公司」
    （以下簡稱國祐公司，已於民國八十七年七月間停工）之負責人，為從事業務之
    人。明知乙○○於八十六年間，在該公司從事零工性質之綁鐵工作所領取之總薪
    資為十七萬七千七百元（起訴書誤載為十萬五千元，詳後述），竟於八十六年十
    二月底，利用不知情之成年會計人員，於其業務上制作、性質屬於原始會計憑證
    之各類所得扣繳暨免扣繳憑單（以下簡稱扣繳憑單）上，虛偽登載乙○○於八十
    六年間在該公司薪資所得為新台幣（下同）二十四萬元，復利用不知情之會計人
    員填寫薪資支出金額不實之各類所得結算申報書、營利事業所得稅結算申報書等
    業務上文書，併同前開扣繳憑單，均持以於八十七年初向財政部臺灣省南區國稅
    局高雄縣分局申報國祐公司之八十六年度營利事業所得稅而加以行使，足以生損
    害於乙○○及稅捐稽徵機關對於稅捐稽徵之正確性。
二、案經乙○○訴由財政部高雄市國稅局函送臺灣高雄地方法院檢察署檢察官偵查起
    訴。
    理  由
一、訊據被告甲○○對於右揭事實業已坦承不諱，核與告訴人乙○○所指訴之情節相
    符，並有被告所提出國祐公司於八十六年度之薪資清冊（其中九月、十月之部分
    ，係於本院中始補行提出），及其匯算告訴人領取薪資總額之匯算表等各一份均
    在卷可參，復有國祐公司之公司執照、營利事業登記證，與財政部高雄市國稅局
    與財政部臺灣省南區國稅局高雄縣分局之移送函，及前開函文所分別附送之台灣
    地區營利事業及扣繳單位稅籍查詢資料、告訴人檢舉書、扣繳憑單，及財政部臺
    灣省南區國稅局高雄縣分局於八十八年十二月八日與九十年一月九日之函文各一
    份等在卷可憑，是以本案事證明確，被告之犯行堪以認定。
二、按被告於犯罪後，商業會計法雖業於八十七年十月二十九日修正，惟其中關於七
    十一條第一款之法定刑並未修正，亦即新舊法之處罰規定均相同，依刑法第二條
    第一項前段之規定，仍應適用裁判時之商業會計法處斷，公訴人未予比較適用，
    容有未洽。而按，「各類所得結算申報書」、「營利事業所得稅結算申報書」及
    「扣繳憑單」，乃均屬商業負責人於申報營利事業所得稅時業務上應製作之文書
    ，又其中「扣繳憑單」之性質，同時亦為商業會計法第十五條第一款所規定之「
    原始憑證」，亦即屬商業會計憑證之一種，此有經濟部八十七年七月二十二日經
    商字第八七二一七三七二號函釋可供參照，而被告為國祐公司之負責人，其虛偽
    登載前述各該文書，分別或同時足以生損害於乙○○及稅捐稽徵機關對於稅捐稽
    徵之正確性，故核其所為，係犯商業會計法第七十一條第一款之商業負責人填製
    不實會計憑證罪及刑法第二百十六條、第二百十五條之行使不實業務文書罪。被
    告利用不知情之成年會計人員虛偽登載扣繳憑單及填寫薪資支出金額不實之各類
    所得結算申報書、營利事業所得稅結算申報書而向財政部臺灣省南區國稅局高雄
    縣分局報稅之行為，均應依間接正犯論處。又其製作不實之各類所得結算申報書
    、營利事業所得稅結算申報書及扣繳憑單等業務文書之低度行為，均應為其後行
    使之高度行為所吸收，不另論罪。而被告同時製作不實之前開業務文書後持以行
    使，係基於單一之概括犯意，應僅論以一次之行使業務上登載不實文書罪。其明
    知不實事項填製「扣繳憑單」之會計憑證行為，因商業會計法第七十一條第一款
    之填製不實會計憑證罪，係刑法第二百十五條之業務上文書登載不實罪之特別規
    定，依特別法優於普通法之法律競合關係，即應擇一適用商業會計法第七十一條
    第一款之規定論罪。又其所犯商業會計法第七十一條第一款之罪，與其行使前開
    各項不實業務文書罪之間，有方法、結果之牽連關係，仍應從一重之商業會計法
    第七十一條第一款之罪論處。公訴人雖未論及被告違反上開商業會計法部分犯行
    ，惟犯罪是否業經起訴，應以起訴所述之犯罪事實為準，並非以起訴書所引法條
    為據，而本件起訴書之犯罪事實欄已敘及被告偽造不實扣繳憑單之事實，顯然已
    就被告前述違反商業會計法犯行起訴，本院自得併予審酌，附此敘明。爰審酌被
    告之右揭犯行，非但損及乙○○，亦影響國家課徵稅捐之正確性，具有惡性至明
    ，然念其並無任何犯罪前科，有臺灣高等法院被告全國前案紀錄表一紙附卷可稽
    ，素行尚佳，又其本次犯行並未造成逃漏稅捐之結果（詳後述），及其犯罪手段
    與所生之危害，又犯罪後坦承犯行之良好態度等一切情狀，量處如主文所示之刑
    ，並依刑法第四十一條第一項規定，諭知易科罰金之折算標準。查被告前未曾受
    有期徒刑以上刑之宣告，已如前述，其因一時短於思慮，致觸犯本案犯行，經本
    件起訴審判程序及科刑宣告之教訓，應已知所警悟，當無再犯之虞，本院因認前
    開對其所宣告之刑，以暫不執行為適當，爰併予宣告緩刑二年，以勵自新。
三、公訴意旨另以：被告以虛報乙○○薪資所得二十四萬元之詐術，向財政部臺灣省
    南區國稅局高雄縣分局提出申報，使國祐公司營業成本增加，營利所得減少，以
    此方法逃漏營利事業所得稅，因認被告另涉有違反稅捐稽徵法第四十一條（與同
    法第四十七條）之逃漏稅捐罪嫌云云。經查，依告訴人乙○○於偵查中所自承：
    薪資清冊上載為「狗」（或「財」）之部分，即為其實際有上工並領取薪資之記
    號等情以觀，而由本院與被告依照薪資清冊按月、按日計算之結果，告訴人於八
    十六年間確實領取之薪資為十七萬七千七百元，此有被告提出之國祐公司八十六
    年度薪資清冊與匯算表各一份在卷可憑，再經本院依上開結果函詢財政部臺灣省
    南區國稅局高雄縣分局之結果，認：國祐公司之八十六年度營利事業所得稅結算
    申報案件，係屬未申報逕依財政部頒訂同業利潤標準核定課稅所得額案件，故該
    公司若虛列前開薪資支出，尚無逃漏營利事業所得稅之情事，此有該局九十年一
    月九日之回函一紙在卷可稽（附於本院卷內），是以本院自無從認定被告有何違
    反稅捐稽徵法之逃漏稅捐犯行。惟公訴人既認此部分係與前揭論罪科刑部分有牽
    連犯之裁判上一罪關係，爰不另為無罪之諭知，附此敘明。
據上論斷，應依刑事訴訟法第二百九十九條第一項前段，商業會計法第七十一條第一
款，刑法第十一條，第二條第一項前段，第二百十六條，第二百十五條，第五十五條
，第四十一條第一項，第七十四條第一款，罰金罰鍰提高標準條例第二條，判決如主
文。
本案經檢察官楊碧瑛到庭執行職務。
中      華      民      國      九十      年      三    月    十五      日
                            臺灣高雄地方法院刑事第六庭
                                      法  官  周  玉  群
右正本證明與原本無異。
如不服本判決，應於判決送達後十日內，向本院提出上訴狀。
                                      書記官  黃  英  彥
中      華      民      國      九十      年      三    月    十五      日
商業會計法第七十一條：
  商業負責人、主辦及經辦會計人員或依法受託代他人處理會計事務之人員有左列情
  事之一者，處五年以下有期徒刑、拘役或科或併科新臺幣十五萬元以下罰金：
    一  以明知為不實之事項，而填製會計憑證或記入帳冊者。
    二  故意使應保存之會計憑證、帳簿報表滅失毀損者。
    三  意圖不法之利益而偽造、變造會計憑證、帳簿報表內容或撕毀其頁數者。
    四  故意遺漏會計事項不為記錄，致使財務報表發生不實之結果者。
    五  其他利用不正當方法，致使會計事項或財務報表發生不實之結果者。


司法院資訊處製作；財團法人民間司法改革基金會備份。
